臺灣高等法院民事裁定
111年度家抗字第30號
抗  告  人  A 0 1
上列抗告人因與相對人A 0 2間請求離婚事件，對於中華民國110
年12月30日臺灣臺北地方法院110年度婚字第366號所為裁定提起
抗告，本院裁定如下： 
    主  文
原裁定廢棄。
    理  由
一、按「確認婚姻無效、撤銷婚姻、離婚、確認婚姻關係存在或
    不存在事件，專屬下列法院管轄：夫妻之住所地法院。夫
    妻經常共同居所地法院。訴之原因事實發生之夫或妻居所
    地法院」，家事事件法第52條第1項定有明文。其立法理由
    已揭明：原則上夫妻住所為同一，然現今婚姻形態多樣，婚
    姻事件中有爭執而提起訴訟之夫妻，或經常居住於共同戶籍
    地以外之處所，或無共同戶籍地，或無法依民法規定達成協
    議，亦未聲請法院定住所地，或常已各自分離居住，故為因
    應時代變遷及婚姻態樣多元化的現象，爰以夫妻之住所地、
    經常共同居所地、訴之原因事實發生之夫或妻居所地之法院
    定專屬管轄法院。準此，離婚訴訟依家事事件法第52條第1
    項規定，係以競合管轄之方式定其專屬管轄法院，故兩造之
    住所地法院、經常共同居所地法院、訴之原因事實發生之夫
    或妻居所地法院，對於本件離婚訴訟俱有管轄權，且依家事
    事件法第51條準用民事訴訟法第22條規定，同一訴訟，數法
    院有管轄權者，原告得任向其中一法院起訴。次按管轄權之
    有無，應依原告主張之事實，按諸法律關於管轄之規定而為
    認定，與其請求之是否成立無涉。
二、經查：
    ㈠、本件抗告人以兩造於民國000年00月00日結婚，兩造婚生子女甲○○於000年0月0日出生，婚後兩造因價值觀不同，感情日漸疏離，終至無法共同生活，抗告人前已協同未成年子女搬回位於臺北市○○區○○街000號0樓之娘家居住生活，兩造並多次協商離婚及未成年子女扶養等條件，惟始終無法達成合意，兩造婚姻顯有嚴重破綻難以維持為由，爰依民法第1052條第2項規定，訴請離婚，並請求酌定未成年子女親權等情，有卷附民事起訴狀、戶籍謄本、社工訪視調查報告可憑（見原法院卷第7至11、99至107、141至145頁）；由此以觀，兩造婚後雖曾共同居住，然本案繫屬前，抗告人與未成年子女甲○○已於110年5月間將戶籍遷至臺北市○○區住所（見原法院卷第11頁戶籍謄本），抗告人與未成年子女甲○○現亦居住於臺北市○○區（見原法院卷第101、103頁社工訪視調查報告），相對人則居住於高雄市（見同上卷第143頁社工訪視調查報告），兩造現分居中，又無證據證明兩造有約定共同住所，則依抗告人民事起訴狀之陳報及戶籍謄本記載之住所均為臺北市○○區，及原法院囑託社工訪視抗告人及未成年子女現況之調查訪視地點亦為臺北市○○區；是以，臺北市○○區似為抗告人訴請離婚之原因事實發生之妻居所，依家事事件法第52條第1項第3款之規定，原法院對於本件訴訟非無管轄權。
    ㈡、從而，原法院未予查明本件離婚之訴有無管轄權，逕以
        兩造前曾共同居住於臺北市○○區、高雄市為由，裁定將
        本件訴訟移送至臺灣高雄少年及家事法院，於法自有未
        合。抗告意旨指謫原裁定不當，求予廢棄，為有理由。
        爰將原裁定予以廢棄，發回原法院續為適法之處理。
三、據上論結，本件抗告為有理由。爰裁定如主文。　　　　
中　　華　　民　　國　　111 　年　　3 　　月　　28　　日
                  家事法庭
                      審判長法  官  楊絮雲
                            法  官  陳賢德
                            法  官  張宇葭
正本係照原本作成。
不得聲明不服。
中　　華　　民　　國　　111 　年　　3 　　月　　28　　日
 　　　　　　　　　　　　   書記官  李佳姿